【裁判字號】    98,交聲,4415
【裁判日期】    981231
【裁判案由】    交管條例聲異
【裁判全文】
臺灣板橋地方法院交通事件裁定        98年度交聲字第4415號
原處分機關  交通部公路總局臺北區監理所
異  議  人  甲○○
即受處分人
上列異議人因違反道路交通管理處罰條例案件，對於交通部公路
總局臺北區監理所於民國98年11月13日以北監營裁字第裁40-C00
000000號所為之裁決處分（原舉發案號：臺北縣政府警察局98年
9 月24日北縣警交大字第C00000000 號），聲明異議，本院裁定
如下：
    主  文
異議駁回。
    理  由
一、按汽車駕駛人，駕駛汽車有違反本條例之行為，經交通勤務
    警察或依法令執行交通稽查任務人員制止時，不聽制止或拒
    絕停車接受稽查而逃逸者，除按各該條規定處罰外，處新臺
    幣（下同）三千元以上六千元以下罰鍰；汽車駕駛人，駕駛
    汽車有計程車之停車上客，不遵守主管機關之規定之情形，
    而本章各條無處罰之規定者，處九百元以上一千八百元以下
    罰鍰；汽車駕駛人有第60條第1 項情形者，除依原條款處罰
    鍰外，並予記違規點數一點，道路交通管理處罰條例第60條
    第1 項、第2 項第4 款、第63條第1 項第1 款分別定有明文
    。復按汽車駕駛人之行為有不服指揮稽查而逃逸之情形，當
    場不能或不宜攔截製單舉發者，得逕行舉發，同條例第7 條
    之2 第1 項第4 款亦有規定。
二、原處分意旨略以：異議人即受處分人甲○○於民國98年9 月
    24日下午5 時36分許，駕駛車牌號碼為532-MN號之營業小客
    車，行經立有「非計程車招呼站、嚴禁臨時停車及搭載乘客
    」告示牌之臺北縣板橋市○○路板橋火車站南三門時，臨時
    停車欲搭載乘客，並拒絕停車接受交通勤務警察稽查而逃逸
    ，經臺北縣政府警察局板橋交通分隊執勤警員以北縣警交大
    字第C00000000 號違反道路交通管理事件通知單逕行舉發。
    嗣異議人依法提出申訴，經交通部公路總局臺北區監理所於
    98年11月13日以北監營裁字第裁40 -C00000000 號裁決書裁
    決，裁處異議人罰鍰三千元，並記違規點數一點。
三、異議意旨則略以：當時異議人雖有駕駛計程車經過板橋火車
    站南三門，因打算要載客，速度有放慢，但並沒有排班，也
    無違規停車上、下客，且離去時車上並無乘客，舉發警員取
    締違規行為必須依直接證據認定，不能僅以目睹推定、以片
    面之詞取證，可以用照相機拍照存證，否則對於異議人有不
    公平之處，且就算違規，也可以用規勸方式；又當時警察並
    未走到異議人前方攔停，異議人雖有自後照鏡看到警察走過
    來，但是不知道該警察是要來攔停異議人的車，異議人也沒
    有撞到人，警方為何要說異議人逃逸？爰請求撤銷原處分云
    云。
四、經查：
(一)異議人確於上開時間未搭載乘客，亦未依規定排班即駕駛前
    揭營業小客車駛入立有「非計程車招呼站、嚴禁臨時停車及
    搭載乘客」告示牌之上開板橋火車站南三門前路段，欲搭載
    乘客，及當警員戴忠慶走近該營業小客車時，異議人並未停
    車接受攔檢即逕行駛離等事實，為異議人所自承，核與證人
    即舉發員警戴忠慶於本院調查時所為之證述相符，並有現場
    及採證相片二幀附卷可稽，是此部分之事實堪以認定，合先
    敘明。
(二)關於異議人未依規定排班即駛入上開禁止計程車臨時停車搭
    載乘客路段乙節，業據證人戴忠慶於本院調查時證述甚詳，
    異議人亦坦承當時確未排班，且係空車進入該處欲搭載乘客
    等語（參見本院98年12月30日訊問筆錄第2 頁）。雖異議人
    於本院調查時否認當時有臨時停車，辯稱僅係速度較慢云云
    ，然查異議人於前向原處分機關申訴時所提之卷附交通違規
    案件陳述書中，業已自承：「因前有車輛停止無法續前行陳
    述人即稍暫停。」等語，證人戴忠慶於本院調查時亦明確證
    稱當時異議人有「臨時停車要等客人來」之行為（參見上開
    本院訊問筆錄第3 頁），顯見異議人應確有臨時停車之行為
    甚明。又前揭主管機關之規定乃為「嚴禁臨時停車及搭載乘
    客」，亦即僅要有臨時停車之行為即屬違規，並非需實際已
    有乘客上車方屬違規，是異議人辯稱當時車上並無搭載乘客
    云云，尚非足採。此外，依證人戴忠慶所提舉發照片觀之，
    當時異議人車輛前方並無塞車情形，證人戴忠慶亦證稱當時
    異議人車輛前方並無車輛停等紅綠燈等語，是異議人另辯稱
    係因前有車輛停止無法續前行云云，亦非可採。按異議人前
    方既無車輛，竟仍臨時停車，則其停車之目的顯即在等待乘
    客前來，至為灼然。準此，異議人確有計程車停車上客，不
    遵守主管機關規定之情形，堪以認定，是證人戴忠慶前往攔
    停稽查，自屬於法有據。
(三)再依證人戴忠慶於本院調查時所證伊當時從異議人車輛左側
    走近，有鳴笛，同時右手向前高舉做出停車手勢等情觀之，
    其有要求異議人停車接受稽查之動作甚為明顯。異議人雖稱
    其當時不知警員係前來攔停云云，然依前所述，異議人本身
    違規在先，應知隨時可能遭到警方制止稽查，否則其既尚未
    載到乘客，大可繼續臨時停車或緩慢前行，又何須在警員走
    近時即加速駛離？衡情異議人當已知警員走近鳴笛並為上開
    手勢之目的係要求其停車接受稽查以開單告發甚明，其竟未
    停車接受稽查而駛離，是其有拒絕停車接受稽查而逃逸之行
    為，亦甚灼然。
五、綜上所述，異議人前揭所辯，尚非足採，其確有本件拒絕停
    車接受稽查而逃逸之違規事實，洵堪認定。據此，原處分機
    關依道路交通管理處罰條例第60條第1 項、第63條第1 項第
    1 款之規定，裁處異議人罰鍰三千元，並記違規點數一點，
    核無不當，本件異議為無理由，應予駁回。
六、據上論斷，應依道路交通案件處理辦法第19條，裁定如主文
    。
中    華    民    國    98    年    12    月    31    日
                  交通法庭  法  官    張紹省
上列正本證明與原本無異。
如不服本裁定，應於裁定送達後五日內敘明抗告理由，向本院提
出抗告狀。
                            書記官   周雅玲
中    華    民    國    99    年    1     月    4     日


司法院資訊處製作；財團法人民間司法改革基金會備份。
